【裁判字號】    92,訴,239
【裁判日期】    921014
【裁判案由】    偽造貨幣
【裁判全文】
臺灣士林地方法院刑事判決                          九十二年度訴字第二三九號
    公  訴  人  臺灣士林地方法院檢察署檢察官
    被      告  丙○○
                丁○○
                乙○○
    共      同
    指定辯護人  本院公設辯護人  林龍輝
右列被告因偽造貨幣案件，經檢察官提起公訴（九十二年度偵字第四○二號），本院
判決如左：
    主  文
丁○○意圖供行使之用，而偽造幣券，處有期徒刑伍年貳月。扣案偽造之新台幣面額
壹仟元紙幣柒張（號碼：ＡＫ○二五○一三ＷＣ張、ＨＰ七五七七五六ＵＢ貳張、
ＥＲ三三五九八二ＹＦ、ＥＲ七○六五二九ＸＪ各壹張）、面額伍佰元紙幣貳張（號
碼：ＡＫ六○三○○二ＹＪ、ＤＳ二○二五七七ＹＦ各壹張）、僅印製單面且未切割
之半成品貳大張（其中壹張含面額壹仟元紙幣張、另壹張含面額伍佰元紙幣張）
及電腦主機內硬碟壹台、磁片壹片（儲存有偽鈔圖形程式軟體）均沒收。
丙○○、乙○○均無罪。
    事  實
一、丁○○前曾於民國八十五年間因違反毒品危害防制條例案件，經臺灣板橋地方法
    院以八十五年度易字第六○六號判處有期徒刑六月確定；又於同年間因違反槍砲
    彈藥刀械管制條例案件，經臺灣桃園地方法院以八十五年度易字第三二○三號判
    處有期徒刑八月確定；復於同年間因盜匪案件，經軍事審判機關判處有期徒刑九
    年確定，並經臺灣桃園地方法院以八十六年度聲字第一三六八號裁定應執行有期
    徒刑九年九月，於八十九年九月十三日假釋出獄，刑期至九十四年八月二十七日
    始縮刑期滿。詎其仍不知悔悟，於假釋期間內，竟意圖供行使之用，於九十一年
    十二月三十一日晚間，攜帶自跳蚤市場購得電腦硬碟一個、磁片一張（儲存有偽
    鈔圖形程式軟體），至臺北市○○區○○街二一○巷十七弄十一號四樓友人乙○○、丙○○（二人均不知情）住處，將硬碟裝妥於乙○○所有置於房間內之電腦
    主機內，利用乙○○所有電腦主機與其他電腦週邊設備（含螢幕、掃描器、彩色
    印表機）及紙張、裁紙器等工具，偽造新台幣（下同）一千元紙幣成品七張、五
    百元紙幣成品二張及僅印製單面且尚未切割之半成品二大張（其中一張含面額一
    千元紙幣三張、另一張含面額五百元紙幣三張）。嗣於九十二年一月一日下午三
    時五十分許，於上址為警查獲，並在乙○○房間內扣得上開電腦設備及紙張一疊
    、磁片一張、半成品二大張等物，且自丁○○所有置於身上之皮夾內起獲已偽造
    完成之一千元紙幣九張（其中號碼：ＡＫ○二五○一三ＷＣ三張、ＨＰ七五七七
    五六ＵＢ二張、ＥＲ三三五九八二ＹＦ、ＥＲ七○六五二九ＸＪ各一張為其所偽
    造，一張ＨＰ七五七七五六ＵＢ並以自一百元真鈔之折光變色安全線抽離後再黏
    貼於偽鈔仿正面五段裸露部分，另號碼ＣＬ二五七六二七ＵＲ、ＣＭ五七八二三
    七ＶＤ各一張則自客廳所拾獲收集而來）、五百元紙幣二張（號碼：ＡＫ六○三
    ○○二ＹＪ、ＤＳ二○二五七七ＹＦ各一張），始查悉上情。另自丙○○身上起
    獲自姓名年籍不詳綽號「阿文」處收集而來之偽造一千元通用紙幣十二張（號碼
    ：ＢＫ二五七六三一ＸＤ、ＢＫ二五七六三二ＸＤ、ＢＫ四五二三五三ＸＤ、Ｂ
    Ｌ五六八二三三ＶＤ、ＣＬ二五七六二五ＵＲ、ＣＬ二五七六二六ＵＲ、ＣＳ三
    五七四八九ＥＶ、ＣＭ五七八二三七ＶＤ、ＣＭ八二八五六三ＶＤ、ＥＭ八四八
    六二五ＶＣ、ＦＥ二七四八六九ＥＶ、ＧＭ一四六九八五ＷＥ）等物。
二、案經臺北縣政府警察局刑警隊報請士林地方法院檢察署檢察官偵查起訴。
    理  由
壹、被告丁○○有罪部分：
  一、訊據被告丁○○固承認確有利用乙○○房間內電腦設備印製偽鈔之情事，惟辯
      以：伊僅係代乙○○測試新購硬碟機時，因好奇始將之列印出來，目的要帶回
      家中作為紀念，絕無行使之意圖云云。辯護人並以：被告丁○○自警訊至偵審
      時，始終一致供稱並無行使偽鈔之意圖，參以證人即當時查獲之警員甲○○證
      稱：「‧‧‧偽鈔並沒有防偽線，一看就知道是偽鈔」等語，倘若被告確有行
      使之意圖，何以不順便製作防偽線，而不致使人一眼即看出是偽鈔？縱客觀上
      被告丁○○有偽造幣券之行為，亦與妨害國幣懲治條例第三條第一項之偽造幣
      券罪構成要件有間云云，資為辯護。經查：
    (一)被告丁○○在臺北市○○區○○街二一○巷十七弄十一號四樓，以所有硬碟一
      台、磁片一片及利用被告乙○○所有置於房間內之電腦主機及其他電腦週邊設
      備（含螢幕、掃描器、彩色印表機）、紙張、裁紙器等工具，偽造一千元紙幣
      成品七張、五百元紙幣成品二張及僅印製單面且尚未切割之半成品二大張（其
      中一張含面額一千元紙幣三張、另一張含面額五百元紙幣三張）等情，已據被
      告丁○○供承不諱，核與共同被告丙○○、乙○○所述情節相符，並經證人即
      查獲本件之員警甲○○到庭結證屬實（參見本院九十二年六月十九日訊問筆錄
      ），且有上開電腦設備及紙張一疊、磁片一張、半成品二大張、已偽造完成之
      一千元紙幣七張（號碼：ＡＫ○二五○一三ＷＣ三張、ＨＰ七五七七五六ＵＢ
      二張、ＥＲ三三五九八二ＹＦ、ＥＲ七○六五二九ＸＪ各一張）、五百元紙幣
      二張（號碼：ＡＫ六○三○○二ＹＪ、ＤＳ二○二五七七ＹＦ各一張）扣案可
      資佐證。而扣案上揭鈔票經送中央銀行發行局鑑定結果均屬偽鈔，其中一千元
      偽鈔均以彩色噴墨方式仿印，均無凹版印紋凸起效果，紙質與真鈔不同，無浮
      水印，安全線以彩色噴墨方式仿製，另號碼ＨＰ七五七七五六ＵＢ一張並以自
      一百元真鈔之折光變色安全線抽離後再黏貼於偽鈔仿正面五段裸露部分，左下
      角面額數字部分，均無折光變色反應；五百元偽鈔均以彩色噴墨方式仿印，無
      隱藏字及凹版印紋凸起效果，紙質與真鈔不同，無水印，安全線以彩色噴墨在
      紙張正背面仿製，左下角面額數字，無折光變色反應，此有該局九十二年一月
      七日台央發字第○九二○○○六八二三號函一份在卷可稽，被告丁○○偽造幣
      券之事實，足堪認定。
    (二)被告丁○○雖辯以：伊僅拾獲二張（按指號碼：ＣＬ二五七六二七ＵＲ、ＣＭ
      五七八二三七ＶＤ千元鈔各一張），不知另一張為何會有防偽線（按指號碼：
      ＨＰ七五七七五六ＵＢ千元鈔一張）云云，惟查號碼ＨＰ七五七七五六ＵＢ之
      千元鈔共扣得二張，被告丁○○並不否認均為其所偽造，又在其身上皮夾內扣
      得，且該張千元鈔與號碼ＣＬ二五七六二七ＵＲ、ＣＭ五七八二三七ＶＤ千元
      鈔紙質、印刷、色彩、防偽線等均有不同，反與其餘偽造千元鈔相似，並經本
      院當庭勘驗無訛，足見該張千元鈔上之防偽線係其所為無誤，所辯顯不足採。
    (三)又被告丁○○於警訊、偵查中訛稱：不知電腦內有紙幣圖形，可能是丙○○、
      乙○○灌入（見偵查卷第十七頁、第七十八頁）云云，於本院訊問時復辯稱不
      知扣案磁片內存有偽鈔圖形程式軟體，以為係作業系統開機片云云，但查被告
      丁○○既供稱：「（問：印製偽鈔的軟體是誰灌入的？）我帶新的硬碟去跟他
      更換前，舊的硬碟就有圖片在，有一千元跟五百元的圖片。」（見本院九十二
      年四月九日訊問筆錄）等語，復稱：「（問：你如何取得該磁片？）我在跳蚤
      市場跟硬碟一起買的。（問：磁片是否有另外算錢？）否。」（見本院九十二
      年九月二十三日訊問筆錄）等語，參以被告丁○○供承上揭電腦主機原為其所
      有，嗣贈與被告乙○○，且自跳蚤市場購得主機內硬碟及扣案磁片後即裝妥用
      以偽造紙幣，對於該磁片存有偽鈔圖形程式軟體乙事，焉能諉為不知，所辯顯
      與事理有違。又置放於被告乙○○房間內之電腦主機係被告丁○○贈與被告乙○○，加以乙○○、丙○○不諳電腦操作之情，除經證人張淳惠到庭結證屬實
      外（參見本院九十二年六月十九日訊問筆錄），復為被告丁○○所不爭執，可
      知偽造紙幣全由丁○○一人所為，應無疑義。
    (四)又被告丁○○雖辯稱僅係列印出來欲作為紀念，並無行使之意圖云云，然苟如
      是，則其並無必要雙面印刷及將之裁割與真鈔大小一致，亦無在其中號碼ＨＰ
      七五七七五六ＵＢ千元鈔上以自一百元真鈔之折光變色安全線抽離後再黏貼於
      偽鈔仿正面五段裸露部分之理，且偽造紙幣成品共多達九張，復將偽造完成之
      紙幣置於皮夾內，謂無行使之意圖，孰人能信。
    (五)綜上所述，足證被告丁○○係基於行使之意圖而偽造無誤，上開辯解，顯係卸
      責之詞，洵無可採，本件事證明確，被告丁○○犯行洵堪認定，應依法論科。
  二、按中央銀行依中央銀行法第十三條第一項規定發行中華民國貨幣；中華民國貨
      幣為新台幣；新台幣不得偽造、變造、故意毀損，亦不得仿造或販賣、公開陳
      列其仿造品；其硬幣並不得意圖營利予以銷毀。違者，依妨害國幣及其他有關
      規則處罰。八十九年一月二十六日公布，同年七月一日施行之中央銀行發行新
      台幣辦法第一條、第二條、第五條第一項分別定有明文。新台幣既屬中華民國
      貨幣，被告丁○○偽造新台幣自應依妨害國幣懲治條例論處。又妨害國幣懲治
      條例第三條第一項所規定之「偽造幣券」，係指摹擬真正幣券以為製造，亦即
      最高法院五十六年度上字第六三四號判決所認：「偽造之幣券，僅須與真幣類
      同，足使一般人誤信為真正之幣券，罪即成立，原不必與真幣完全相同」，其
      方法為何，則無限制，只須著手於偽造幣券，而有與真幣類同之物品完成即可
      ，至其方法當然可隨人類科技之進步而有不同，當今彩色影印已漸普及，如以
      彩色影印偽造幣券，產生與真幣類同，足使一般人誤信為真正之幣券，犯罪即
      成立，被告丁○○並無制作新臺幣之權限，竟以電腦設備列印後製成偽鈔成品
      及半成品，核其所為係犯妨害國幣懲治條例第三條第一項之意圖供行使之用而
      偽造幣券罪，而妨害國幣懲治條例第三條第一項為刑法第一百九十五條第一項
      之偽造通用紙幣罪特別規定，應優先適用妨害國幣懲治條例第三條第一項處斷
      ，起訴書認應依刑法第一百九十五條第一項論處，尚有未洽，已據公訴人當庭
      更正如上，附此敘明。又被告丁○○在同地點接連偽造幣券行為，雖有偽造成
      品與半成品之分，而有既遂與未遂，但因均屬偽造之接續行為，僅侵害一個法
      益，應成立偽造既遂一罪（最高法院二十六年度上字第一七八三號判例意旨參
      照）。爰審酌被告丁○○素行不良、智識程度，其為圖得暴利之犯罪動機、目
      的、手段，偽造紙幣擾亂金融秩序之行徑，危害社會經濟及交易安全，但數量
      不多，未經行使，情節尚屬輕微，及犯罪後終能坦承犯行，態度尚稱良好等一
      切情狀，量處如主文所示之刑，以示懲儆。
  三、扣案已偽造完成之一千元紙幣七張（號碼：ＡＫ○二五○一三ＷＣ三張、ＨＰ
      七五七七五六ＵＢ二張、ＥＲ三三五九八二ＹＦ、ＥＲ七○六五二九ＸＪ各一
      張）、五百元紙幣二張（號碼：ＡＫ六○三○○二ＹＪ、ＤＳ二○二五七七Ｙ
      Ｆ各一張），應依妨害國幣懲治條例第六條規定予以沒收。僅印製單面且未切
      割之半成品二大張（其中一張含面額一千元紙幣三張、另一張含面額五百元紙
      幣三張），係被告丁○○所有因犯罪所得之物；電腦主機內硬碟一台、磁片一
      片（儲存有偽鈔圖形程式軟體），係被告丁○○所有供犯罪所用之物，業據被
      告供明在卷可按，爰依刑法第三十八條第一項第二款、第三款宣告沒收。至扣
      案其他電腦設備（含電腦主機、螢幕、掃描器、彩色印表機）及紙張、裁紙器
      等，乃被告乙○○所有之物，並非被告丁○○所有，業據渠二人供承在卷，被
      告乙○○並未共犯（詳見後述），公訴人聲請依法宣告沒收，顯有誤會，本院
      無從宣告沒收，併此敘明。
  四、公訴意旨另以被告丁○○身上扣得號碼ＣＬ二五七六二七ＵＲ、ＣＭ五七八二
      三七ＶＤ之千元鈔各一張，認亦係涉犯偽造紙幣罪嫌云云。惟查：被告丁○○
      所持有偽鈔編號ＣＬ二五七六二七ＵＲ與丙○○所持編號ＣＬ二五七六二五Ｕ
      Ｒ、ＣＬ二五七六二六ＵＲ恰為連號；編號ＣＭ五七八二三七ＶＤ與丙○○所
      持其中一張編號相同，且與丙○○所持有之十二張千元偽鈔之紙質、印刷、色
      彩、防偽線等相似，並經本院當庭勘驗屬實（見本院九十二年九月二十三日審
      理筆錄），均以透明漆仿隱藏字，無凹版印紋凸起效果，紙質與真鈔不同，以
      螢光筆繪製仿紙張螢光纖維，水印以灰色墨在紙張正面仿造，安全線以彩色噴
      墨在紙張背面仿製，另以燙印箔膜（含面額數字）仿鈔券正面五段裸露部分，
      無折光變色效果，左下角面額數字以燙印箔膜仿折光變色油墨，無折光變色反
      應，有中央銀行發行局九十二年一月七日台央發字第○九二○○○六八二三號
      、台央發字第○九二○○○六八二五號函各一份附卷足參。此外，扣案偽鈔經
      送內政部警政署刑事警察局鑑驗，經光譜影像比對儀之螢光檢視與扣案紙張不
      相符，此有內政部警政署刑事警察局九十二年四月十一日刑鑑字第○九二○○
      六七三六八號鑑驗通知書一份附卷可佐，參諸被告丙○○自警訊至偵審中始終
      供稱：其身上所扣得之偽鈔係友人綽號「阿文」者交予伊（參見偵查卷第九頁
      反面、第七十四頁、本院九十二年四月九日訊問筆錄），徵以被告丁○○陳稱
      ：「（問：你身上的偽鈔，在查扣時，就是有防偽線加工過？）三張有防偽線
      加工的不是我做的，其中兩張是我撿到的‧‧‧（問：你何時在何處撿到的？
      ）在福港街的房子，在被查獲前一天撿到的。（問：哪兩張是撿到的？〈提示
      供辨認〉）ＣＭ五七八二三七ＶＤ、ＣＬ二五七六二七ＵＲ。」（見本院九十
      二年九月二十三日審理筆錄）等語，足見丁○○所稱上開二張偽鈔係自客廳拾
      獲等情，尚堪採信。然此部分應另涉犯意圖供行使之用而收集偽造通用貨幣之
      犯行，非在起訴事實同一範圍內，無從變更起訴法條，原應為無罪之諭知，惟
      公訴意旨認此部分與前開有罪部分有實質上一罪關係，爰不另為無罪之諭知，
      附此敘明。
貳、被告丙○○、乙○○無罪部分：
  一、公訴意旨另略以：被告丙○○、乙○○二人與被告丁○○基於犯意聯絡，意圖
      供行使之用，自九十一年十二月下旬起，由被告丁○○提供電腦主機一台、存
      有印製偽鈔圖形軟體程式之磁碟片一片，乙○○提供顯示器、掃描器彩色印表
      機、裁紙器各一台及印鈔紙等物為工具，共同在乙○○、丙○○所居住之臺北
      市○○區○○街二一○項十七弄十一號四樓住處，偽造中央銀行所發行之一千
      元及五百元紙幣。嗣於九十二年一月一日下午三時五十分許，於上址為警查獲
      ，並在乙○○房間內扣得上開電腦設備及紙張一疊、磁片一張、半成品二大張
      等物，且自丁○○所有置於身上之皮夾內起獲已偽造完成之一千元紙幣九張、
      五百元紙幣二張，及自丙○○身上起獲已印製完成之偽造一千元通用紙幣十二
      張等物。因認被告丙○○、乙○○二人亦共同涉犯妨害國幣懲治條例第三條第
      一項之偽造幣券罪嫌。
  二、本件公訴人認被告丙○○、乙○○涉有右揭犯行，無非係以有電腦主機、顯示
      器、掃描器、彩色印表機、裁紙器各一台、磁片一片、偽造千元券及五百元券
      半成品各一張、偽造千元券二十一張、五百元券二張、偽造鈔票用紙一疊等物
      扣案，及現場照片八幀、前揭中央銀行發行局函文附卷可證，以及證人甲○○
      之證詞，被告乙○○就其房間內所扣案之物品係何人何時何地交付、上址住處
      有何人出入、電腦曾有何人使用等情，先後供述不一，又無法提供「鐵仔華」
      、「阿順」之年籍資料以供傳訊，應係被告乙○○意圖脫罪而杜撰之人；被告
      丙○○就其身上所扣得之偽鈔來源，究係「阿牛」或「阿文」所交付、交付時
      間、有無使用過扣案電腦設備等情，前後所述不一，且無法提供「阿牛」、「
      阿文」之年籍資料以供傳訊，顯見係被告丙○○為脫罪而虛構之人，又被告丙○○辯稱未嘗使用過被告乙○○房間內電腦，亦與被告乙○○、證人張淳惠所
      述不符，另經勘驗被告丙○○、丁○○身上所扣得之偽鈔，發現有一張防偽線
      顏色一樣、有二張係連號，顯見渠二人身上所扣得之偽鈔，應係出於同一來源
      ，而被告丁○○身上所扣得之八張偽鈔係以扣案編號九之偽鈔用紙所印製，三
      張係在查獲地點拾獲，足證被告丙○○身上扣得之偽鈔應係以扣案電腦等工具
      所印製云云，為其主要論據。訊據被告丙○○、乙○○均堅決否認有何偽造紙
      幣情事，被告丙○○辯稱：伊絕無印製偽鈔，身上查扣之偽鈔係友人「阿文」
      在上址住處給伊的，當時「阿文」拿一疊給伊，並未數過共有幾張等語；被告
      乙○○則辯以：電腦主機係丁○○送伊的，印表機、掃描器等物是友人「鐵仔
      華」、「阿順」欠錢抵押或送給伊之物，當天早上收攤後即回去睡覺，一直睡
      到下午警察搜索時才知道有偽鈔乙事，並無參與印製偽鈔之行為等語。
  三、按犯罪事實應依證據認定之，無證據不得推定其犯罪事實。又不能證明被告犯
      罪者，應諭知無罪之判決，刑事訴訟法第一百五十四條、第三百零一條第一項
      分別定有明文。另按事實之認定，應憑證據，如未能發現相當證據，或證據不
      足以證明，自不能以推測或擬制之方法，為裁判基礎；且認定事實所憑之證據
      ，其為訴訟上之證明，須達於通常一般之人均不致有所懷疑而得確信者，始得
      據為有罪之認定，倘其證明尚未達到此一程度，而有合理懷疑存在時，尚難為
      有罪之認定基礎；苟積極之證據不足以為被告事實之認定，即應為被告有利之
      認定，更不必有何有利之證據。其以情況證據（即間接證據）斷罪時，尤須基
      於該證據在直接關係上所可證明之他項情況事實，本乎推理作用足以確證被告
      有罪，方為合法，不得徒憑主觀上之推想，將一般經驗上有利被告之其他合理
      情況逕予排除。最高法院三十年上字第八一六號、三十二年上字第六七號、四
      十年台上字第八六號判例、七十六年台上字第四九八六號判例分別著有明文，
      可供參酌。又按刑法上之共同正犯，以有意思之聯絡及行為之分擔為要件；共
      犯之成立，除共同實施犯罪行為者外，其就他人之行為負共犯之責者，以有意
      思聯絡為要件，若是前並未合謀，實施犯罪行為之際，又係出於行為者獨立之
      意思，即不負共犯之責。最高法院十八年上字第六七三號、十九年上字第六九
      四號判例意旨參照。
  四、經查：
    (一)被告丙○○自警、偵訊以至本院訊問均陳稱自其身上所扣得之偽鈔，乃綽號「
      阿文」之男子交予伊（見偵查卷第九頁、第七十四頁、本院九十二年四月九日
      訊問筆錄）等語，被告丙○○雖曾提及「阿牛」者，然係稱：「‧‧‧阿牛帶
  阿文來時，阿文給我的‧‧‧」，而伊係向「阿牛」購買安非他命（見偵查卷
      第七十四頁、本院九十二年四月九日訊問筆錄）等語，可見公訴人所指被告丙○○前後所述不一云云，尚有誤會。而被告乙○○、證人張淳惠雖供稱被告丙○○確曾使用扣案電腦，惟僅係玩接龍等電腦遊戲而已，尚難憑此即認被告丙○○有參與偽造紙幣情事。又被告乙○○所稱扣案物品來源及曾有何人使用過
      電腦等情，前後所述大致相符（參見偵查卷第二十三頁、第八十二頁、本院九
      十二年四月九日訊問筆錄），雖被告丙○○於偵查中曾供稱：在乙○○房間內
      所查獲之偽鈔半成品及製造偽鈔之工具等物品，從二個月前伊即發現擺在乙○○房間內，東西都是乙○○所有（見偵查卷第七十四頁）云云，然被告丁○○
      係供稱：「硬碟和磁碟片是我帶過去的‧‧‧偽鈔係在九十一年十二月三十一
      日晚上七、八點印製的。」（見本院九十二年四月九日訊問筆錄）等語，則何
      以被告丙○○可以在二個月前即發現有這些偽鈔半成品？且被告丙○○偵查中
      亦稱：「（問：你有無看過乙○○在偽造鈔票？）沒有。」（見偵查卷第七十
      五頁）等語，至本院訊問時復陳稱：「（問：你到乙○○房間，是否有看到電
      腦、偽鈔半成品等東西？）沒有，他的小桌子上有電腦，被查獲前兩、三天，
      我沒有進去過，我沒有注意到是否有偽鈔半成品等物。」（見本院九十二年四
      月九日訊問筆錄）等語，可知被告丙○○前開偵查中所述，應不包括磁碟片及
      偽鈔半成品等在內，是被告乙○○辯稱對於現場查扣之偽鈔半成品毫不知情等
      語，尚堪採信。
    (二)另被告丁○○於警、偵訊時即表示被告丙○○身上所查獲之偽鈔並非其以扣案
      之電腦設備所印製，不知從何而來（見偵查卷第十七頁、第七十九頁）等語，
      於本院訊問時亦供稱：「（問：你在印製時，乙○○、丙○○是否在現場？）
      沒有，乙○○不在現場，早上才回來，丙○○幫我開門後就回他自己房間，我
      跟丙○○不熟‧‧‧我是在九十一年十二月三十一日晚上七、八點印製的，‧
      ‧‧乙○○早上才回來，回來後一直睡覺，我本來要離開，我開門時，警察就
      來了。（問：你印製過程中，另二名被告是否有過去看？）否。（問：你是否
      知道丙○○身上偽鈔來源？）不是我給他的，我也不知道他從哪裡拿到的。」
      ，並且表示偽鈔係伊自己在乙○○房間內，利用電腦設備印製的，被告丙○○
      、乙○○二人對於其偽造紙幣乙事並不知情（見本院九十二年四月九日、同年
      六月十九日訊問筆錄）等語，足見被告丙○○、乙○○所辯應非虛妄。至被告
      丙○○、乙○○雖無法提供「阿牛」、「阿文」、「鐵仔華」、「阿順」之年
      籍資料以供傳訊，不能據此反推渠二人為圖脫罪而虛構。
    (三)再者，證人即查獲本案之警員甲○○到庭結證稱：「（問：當天為何會查獲此
      案？）接獲線報，線民說有槍械、持有偽鈔、毒品，但是沒有說到製造偽鈔。
      ‧‧‧我們進去時，乙○○在他自己的房間睡覺‧‧‧在乙○○房間查獲電腦
      、印表機，在印表機出口有發現印出來的五百元、一千元半成品各一張，‧‧
      ‧掃描器、印鈔票紙張一疊，在客廳部分發現毒品殘渣袋，毒品吸食器、分裝
      袋、裁紙器‧‧‧他們都否認有印製偽鈔，但是從現場印出來的偽鈔半成品就
      可以看出是剛印出來的，很新，沒有灰塵。‧‧‧（問：你們進去時，乙○○
      還在房間睡覺，你們進去後他才醒過來？）是。‧‧‧（問：‧‧‧乙○○是
      否有說你們查獲偽鈔案他有參與？）完全否認，說東西不是他的，不是他印的
      。」（見本院九十二年六月十九日訊問筆錄）等語，亦未自被告乙○○身上扣
      得任何偽鈔，尚難僅憑在其住處查獲偽鈔及電腦設備等即遽認其有涉及偽造紙
      幣之犯行。又證人即乙○○女友張淳惠到庭結證稱：「（問：在九十二年一月
      一日被告被查獲前，你是否曾在乙○○房間內看到電腦設備？）我知道是朋友
      寄放的，我印象中沒有插電，就算有插電，也只是玩接龍，玩後就會把電源拔
      掉。（問：你是否看過乙○○使用電腦情形？）他本身不是很會玩電腦，如果
      玩的話也是玩接龍，他很少玩，他不懂電腦。‧‧‧（問：你到乙○○住處頻
      率？）住在那裡。」（見同上本院訊問筆錄）等語，足認被告乙○○所辯自己
      不諳電腦操作，更未曾印製偽鈔等情，應可採信。
    (四)又除上揭被告丁○○所持有偽鈔編號ＣＬ二五七六二七ＵＲ與丙○○所持編號
      ＣＬ二五七六二五ＵＲ、ＣＬ二五七六二六ＵＲ恰為連號；編號ＣＭ五七八二
      三七ＶＤ與丙○○所持其中一張編號相同，且與丙○○所持有之十二張千元偽
      鈔之紙質、印刷、色彩、防偽線等相似，其來源應與被告丙○○所持有之偽鈔
      相同外，其餘七張千元偽鈔差異甚大，有前揭中央銀行發行局九十二年一月七
      日台央發字第○九二○○○六八二三號、台央發字第○九二○○○六八二五號
      函各一份可稽。此外，扣案偽鈔及相關證物經送內政部警政署刑事警察局鑑驗
      結果：「一、指紋鑑驗部分：送驗證物經寧海德林法及氰丙烯酸酯法化驗後，
      於電腦螢幕上發現可資比對指紋一枚（指紋編號１），經鑑定結果，與被告丙○○之指紋不符，復經輸入電腦比對結果，亦未發現相符者，‧‧‧二、印製
      方式鑑驗部分：經以立體顯微觀測器檢視，均判係以噴墨印表機印製，惟是否
      由送鑑之印表機印製，尚無法認定。三、紙質鑑驗部分：偽造新版鈔票用紙張
      ，‧‧‧分別予以編號１、２、３、４、５、６、７、８、９，(一)編號１、、
      ６、７：以光譜影像比對儀檢視有螢光反應，與送鑑偽鈔無螢光反應不相符。
      編號：２、３、４、５、８、９：因本案送鑑之相關證物業經寧海德林法化驗
      處理，為避免干擾案情研判，未便在就偽鈔紙質及是否由扣案工具所偽製進一
      步鑑驗。」，此亦有前揭內政部警政署刑事警察局九十二年四月十一日刑鑑字
      第○九二○○六七三六八號鑑驗通知書一份附卷足憑，實難認被告丙○○有參
      與印製偽鈔之犯行。
    (五)綜上所述，公訴人所舉之證據不足以證明被告丙○○、乙○○二人確有共同參
      與偽造幣券之犯行，不能證明渠二人犯罪，依法應諭知無罪之判決，以免冤抑
      。
  五、至被告丙○○自綽號「阿文」者處收集千元偽鈔十二張之行為，涉嫌意圖供行
      使之用而收集偽造通用貨幣之犯行，惟非在起訴事實同一範圍內，無從變更起
      訴法條，此部分既未經檢察官提起公訴，本院自不得予以審理，宜由檢察官另
      為適法之處理。
據上論斷，應依刑事訴訟法第二百九十九條第一項前段、第三百零一條第一項，妨害
國幣懲治條例第三條第一項、第六條，刑法第十一條前段、第三十八條第一項第二款
、第三款，罰金罰鍰提高標準條例第一條前段，判決如主文。
本案經檢察官簡靜玉到庭執行職務
中      華      民      國    九十二    年      十      月     十四    日
                                  臺灣士林地方法院刑事第六庭
                                      審判長法  官  趙  文  卿
                                            法  官  彭  洪  媛
                                            法  官  李  昆  霖
右正本證明與原本無異。
如不服本判決，應於判決送達後十日內，向本院提出上訴狀。
                                            書記官  李  佩  真
中      華      民      國    九十二    年      十      月    二十一    日
附錄本判決論罪科刑依據之法條：
妨害國幣懲治條例第三條第一項：
  意圖供行使之用，而偽造、變造幣券者，處無期徒刑或五年以上有期徒刑，得併科
  五千元以下罰金。


司法院資訊處製作；財團法人民間司法改革基金會備份。
